【裁判字號】    91,勞訴,204
【裁判日期】    920408
【裁判案由】    損害賠償等
【裁判全文】
臺灣臺北地方法院民事判決  九十一年度勞訴字第二○四號
    原      告    乙○○
    訴訟代理人    李岳霖律師
    複代理  人    王雪娟律師
    被      告    大同股份有限公司
    法定代理人    甲○○
    訴訟代理人    方錫洀律師
右當事人間損害賠償等事件，本院判決如左：
    主    文
原告之訴及假執行之聲請均駁回。
訴訟費用由原告負擔。
    事    實
甲、原告方面：
壹、聲明：
一、被告應給付原告新台幣（下同）一百十二萬五千三百元及自起訴狀繕本送達翌日
    即民國九十一年十月二十五日起至清償日止按年息百分之五計算之利息。
二、原告願供擔保請准宣告假執行。
貳、陳述：
一、原告前係被告公司之員工，自五十八年七月二十二日任職，於七十六年十二月二
    十日離職。原告自被告公司離職後，陸續任職於數家公司，並依勞工保險條例之
    規定投保勞工保險，至八十八年十一月間，原告因工作年資已達三十年、年齡已
    滿五十五歲，故而辦理退休，並依法向勞工保險局請領勞工保險老年給付。詎料
    經勞工保險局核算給付金額後，原告方發現合乎給付標準之有效投保年資僅十四
    年又三十四日，有該局製發之投保資料表明細可稽。迨原告進一步查證後，方知
    原告於五十八年七月二十二日到職時即未辦理勞工保險投保手續，遲至十六年後
    即七十四年九月二十日始為原告辦理加保事宜。
二、按「投保單位不依本條例之規定辦理投保手續者，按自僱用之日起，至參加保險
    之日止應負擔之保險金額，處以二倍罰鍰。勞工因此所受之損失，並應由投保單
    位依本條例規定之給付標準賠償之。」、「被保險人依前條第一項規定請領老年
    給付者，其保險年資合計每滿一年按其平均月投保薪資，發給一個月老年給付；
    其保險年資合計超十五年者，其超過部分，每滿一年發給二個月老年給付。但最
    高以四十五個月為限，滿半年者以一年計。」，勞工保險條例第七十二條第一項
    、第五十九條分別定有明文；被告公司於原告任職之初未依勞工保險條例規定為
    原告辦理投保手續，反而遲至十六年後辦理投保，其所為顯致原告投保總年資短
    少，無法請領應得之老年給付，依上揭勞工保險條例之規定，被告自應依同條例
    第五十九條所定之老年給付標準賠償原告因此所受之損害。再按「違反保護他人
    之法律，致生損害於他人者，負賠償責任。」，民法第一百八十四條第二項定有
    明文；我國勞工保險條例之制定與照顧勞工之基本立法精神，自三十九年四月十
    三日台灣省勞工保險辦法以來，其保護勞工之宗旨未曾改變，無論嗣後該法迭經
    修正或更趨完備，洵無損於其為保護他人法令之本質，雇主未依勞工保險條例之
    相關規定為勞工投保，自屬該當侵權行為之法律構成要件。再按保護勞工之立法
    ，本得形成勞動關係之內容，基於勞動關係之本質及誠實信用原則，雇主為受雇
    人辦理如入勞工保險，係雇主在勞動契約上所應負之附隨義務，若因可歸責於雇
    主之事由未予辦理，致受僱人受有損害（如本件原告於領取勞工保險老年給付時
    發生短少）時，雇主自應負債務不履行之賠償責任。因之，原告依民法第一百八
    十四條侵權行為與民法第二百二十七條不完全給付規定追加請求被告賠償損害。
三、本件請求賠償損害額之計算：
    查原告實際到職日為五十八年七月二十二日，辦理退休之日則為八十八年十一月
    三日，若依法投保，總計投保年資應為三十年三個月十二日。原告退休當時之平
    均月投保薪資為三萬六千三百元，承此，若被告公司依法為原告辦理加保事宜，
    則至原告辦理退休之時止，依勞工保險條例第五十九條之規定，總計將有三十年
    投保年資，亦即十五年年資以內部分，得請領十五基數之老年給付；第十六年至
    第三十年年資部分，則得請領三十基數之老年給付，總計得請領四十五基數之老
    年給付（即15 x 1 + 15 x 2 = 45）。惟原告因被告公司未為其加保，致辦理退
    休時僅達十四年又三十四日之有效投保年資，經核算僅得請領十四基數之老年給
    付，短少三十一基數，以原告平均月投保薪資計算，即短少一百十二萬五千三百
    元之老年給付（36,300 x 31 = 1,125,300）。
四、對被告抗辯之陳述：
（一）被告不同意訴之追加，但原告之主張皆基於「被告未為受僱人辦理投保，致受
      僱人於得領取勞工保險條例所定之老年給付時發生投保年資短少情事，致使所
      領取之給付隨之短少而受損失。」此一基礎事實，亦即無論原告所請求之法律
      依據究係基於勞工保險條例、或民法侵權行為之法則（第一百八十四條第二項
      ），抑或債務不履行不完全給付（第二百二十七條）之規定而為本件請求，皆
      無礙於上述共通之基礎原因事實，無損於被告之防禦權，無礙於法院對證據資
      料判斷及訴訟之終結，應有民事訴訟法第二百五十五條第一項但書訴之追加例
      外規定之適用。
（二）被告抗辯時效消滅云云，惟債務不履行損害賠償請求權之時效問題，依民法第
      一百二十八條前段之規定，應自請求權可資行使時起算。本件被告因違反勞動
      契約上之附隨義務而生不完全給付之債務不履行情事，固發生於五十八年至七
      十三年間，但斯時原告未受有既得權利損失，勞工保險條例所定之老年給付條
      件尚未成就，更無任何請求權可言，準此，本無時效計算之問題。亦即被告因
      違反勞動契約上之附隨義務而生不完全給付之債務不履行情事，影響所及者，
      在於原告於請領老年給付之時（八十九年十月）產生之計算老年給付基數短少
      問題，方有損害之發生。否則，若認被告主張時效消滅之抗辯為可採，且如被
      告所辯，於七十六年原告更換任職公司及投保單位之時應即發現此等債務不履
      行情事並應為權利之主張，則原告當時究應主張何種權利受損？又應如何計算
      損害之金額？所謂退休老年給付之基數計算，在七十六年間又應如何主張？此
      等不符事理之情形，實益證被告之抗辯，毫無理由。
（三）本件損害賠償之範圍，依民法第二百十六條之規定，包括被害人所受損害與所
      失利益兩者。原告因屆齡辦理退休，依其工作年資，得領有一定基數計算數額
      之老年給付。詎被告未為其投保，致原告於得請求老年給付時，始因計算基數
      短少而未能取得與實際工作年資相符之老年給付，而雇主未為原告投保與老年
      給付短少兩者間又具有相當因果關係，職是，原告依民法第一百八十四條第二
      項之規定請求被告賠償因此所受之損害，自有理由。至於原告得請求勞工保險
      老年給付之時點與該等請求權之時效問題，依民法第一百二十八條前段明文規
      定：「消滅時效，自請求權可行使時起算。」，亦即本件原告對於勞工保險條
      例所定老年給付請領請求權之行使，必係至原告屆齡退休並得領取老年給付之
      時（於本件即八十九年十月二十日勞工保險局核定給付之時），依法所定之「
      領取老年給付」條件成就；權利方始發生，該等請求權方為既得之請求權，亦
      即被告未為原告辦理投保所造致之損害，必於原告得請領相關勞保老年給付後
      ，始有可能發生並加以認定，在此之前，縱或於五十八年至七十三年間被告確
      未為原告辦理加保事宜，然被告該等不作為，充其量僅害及原告之領取老年給
      付請求權之期待利益而已，除非待至原告屆齡辦理退休並請領老年給付（即民
      國八十九年十月），否則，無論在民國五十八年、七十三年或七十四年，焉有
      請領老年給付之既得權利受損之理？被告抗辯本件原告於五十八年間到職，﹁
      未辦投保﹂行為所造成之損害賠償請求權迄今已罹於時效云云，依上說明，並
      不足採。
參、證據：提出原告在被告公司之離職證明書影本一份、原告勞工保被保險人投保資
    料明細影本一份、三十九年四月十三日台灣省政府公布之台灣省勞工保險辦法第
    七條、第九條條文、五十八年七月一日修正公布之勞工保險條例施行細則第二十
    四條及不知名訴外人結帳明細單影本一份等件為證。
乙、被告方面：
壹、聲明：駁回原告之訴，如受不利判決願供擔保請准宣告免為假執行。
貳、陳述：
一、原告自五十八年七月二十二日到職為被告公司員工，七十六年十二月二十日離職
    ，則原告到職時所適用之勞工保險條例為五十七年七月二十三日修正公布之全文
    八十八條，惟該條例全文並無相當於現行勞工保險條例第七十二條第一項後段所
    規定：「勞工因此所受之損失，並應由投保單位依本條例規定之給付標準賠償之
    。」之條文，現行勞保條例第七十二條第一項後段係六十八年二月十九日修正公
    布全文七十九條時所增訂。該條文規定損失賠償責任於六十八年二月二十二始生
    效力，原告自認於五十八年七月二十二日到職，於六十八年二月二十二日該條項
    法律公布生效以前，因無溯及適用效力，據現行勞保條例第七十二條第一項後段
    之規定請求被告賠償自僱用之五十八年七月二十二日起至被告為其辦理勞工保險
    投保手續之七十四年九月二十日止所生之損失，惟依上陳理由，其此部分請求於
    法自屬無據，而無理由。又此項損失賠償請求權，不問原因法律關係如何，縱為
    侵權行為之損害賠償請求權，亦已罹於二年之時效而消滅，不得請求。
二、原告主張之六十八年二月二十二日起至被告為其加保之七十四年九月二十日止，
    未依勞保條例辦理投保手續所生之損失部分，勞工保險條例第七十二條第一項後
    段係規定：「勞工因此所受之損失並應由投保單位依本例規定之給付標準賠償之
    。」，原告依此規定請求，縱認可成立，投保單位應負之賠償範圍自以勞工因投
    保單位未依勞保條例規定辦理投保手續所受之損失為限。查原告於離職後之七十
    六年十二月二十四日已依被告六十七年十一月九日所實施之「大同同仁互助辦法
    」而於七十二年三月四日增訂之該辦法第五條第五項「老年退休給付」第二款「
    脽職給付」之規定受領其給付共十九萬一千九百七十元，有其蓋印之離職付款明
    細單可證，於此部分給付範圍內，原告自無因被告未依勞保條例辦理其投保手續
    而受系爭損失，亦應自原告主張之損失金額內扣除，原告重複請求，自無理由。
三、按勞工保險性上係公法關係，有行政法院五十五年判字第二二八號判例意旨可據
    ，故勞工保險條例自四十七年七月二十一日公布施行至六十八年二月十九日全文
    修正前，政府堅守國家保障勞工，社會安全之憲法第一百五十五條所定之基本國
    策，未有如現行該條例第七十二條第一項後段所指之系爭損失應由投保單位賠償
    之規定，勞工保險為社會保險之一種，既非私法關係，國家本依法即有給付勞工
    全額老年給付照顧其退休生活之義務，從而被強制協辦投保之雇主縱未予履行，
    為保障勞工生活，促進社會安全，仍依法須負全額老年給付之義務，斷無因協辦
    之投保單位未履行，即可免除政府所負勞保老年給付之憲法義務，而可另立法強
    制投保單位之人民代償，現行勞保條例第七十二條第一項後段之法律嚴重違背並
    推卸國家應謀社會福利應實施社會保險制度之憲法所定基本國策義務，其將國家
    依公法關係應負勞工老年給付之義務，以此條文強制協辦勞保手續之投保單位之
    人民代償，無端將國家之老年給付公法上義務移轉予未協辦勞保手續之人民負擔
    ，違反債之移轉法理，違背憲法第十五條保障人民財產權，及強制課負憲法未定
    之人民應代辦投保義務及受處罰之規定，該條項後段抵觸憲法，屬違憲立法，依
    憲法第一百七十一條第一項規定，自屬無效，原告據無效法律請求，自無理由。
四、實務上有認勞保條例第七十二條第一項後段為投保單位對被保險人之侵權行為所
    生損失之賠償責任，惟依上引行政法院判例意旨，勞保既係公法關係，投保單位
    之人民如何有依勞保條例第十條規定，為被保險人「辦理投保手續及其他有關事
    務之義務」？其害法上依據之理由何在？人民無此憲法上義務，讓法律自抵觸憲
    法第二十三條之侵害保留規定，勞保條例如何可強制逕課人民此項義務？限制人
    民之自由權利？並進而在第七十二條規定違反此義務之行政罰及逕命對第三人（
    被保險人）之負民事賠償責任？則投保單位之人民既非公務機關，如何能指為怠
    予履行公法性質之勞工保險條例第十條義務，而發生違反非其應負保障勞工保險
    權益之法律之侵權行為情事？勞工因此所受損失，本既應由保險人之政府負補足
    之義務，何以擅定此法律強制移轉予非負此義務而被強制協辦之投保單位之人民
    負擔？政府卻因此袖手免險此部分老年給付義務推卸應負之社會安全之憲法上責
    任？轉嫁由資力無擔保之投保單位之人民負責？豈非喪失國家應保障勞工生活、
    社會安全之立法目的？從而實務上依私法上之侵權行為之原因基礎法律關係認投
    保單位應負系爭損失之賠償責任，顯與上引判例指出係公法關係之意旨違背。
五、原告主張三十九年四月十三日台灣省政府已公布之台灣省勞工保險辦法第九條規
    定：「勞工保險為強制保險，各廠礦或事業之主持人應負辦保險手續....  義務
    ，違者應罰。」、五十八年七月一日修正公布之勞工保險條例施行細則第二十四
    條已規定「本條例第八條第一項第一款、第四款、第五款之雇主未依本案例第十
    一條、第十二條規定為勞工辦理加入保險及其他有勞工保險業務上必要之事務時
    .... 勞工因此所受之損失應由雇主.... 比照本條例規定之給付標準負賠償之責
    。」如屬實在，各該規定為當時施行之行政命令或勞工保險條例之施行細則而已
    ，非法律或條例本身，均不具法律效力，何況上引各該辦法及細則第二十四條之
    規定未引述法源，亦無法律之授權，其以行政府命或施行法律之行政命令超越法
    律或母法所不課人民此項義務及處罰規定而課以雇主身分之人民系爭義務及處罰
    之規定，該辦法及施行法律之命令自因超越法律及其母法所未規定之事項而違法
    不具效力，各該條行政命令之規定，均屬違法違憲而無效，人民自不受各該行政
    命令之約束。
六、原告如本於債務不履行之損害賠償請求權系爭賠償，然原告未主張並舉證究依何
    種雙方所訂立之契約所由發之投保給付義務，因被告不履行該債務而應負違反債
    務不履行之賠償責任，其主張此項訴訟標的法律關係不明確，亦無理由。原告主
    張被告係違反勞動契約之保護照顧勞工之附隨義務，惟勞動基準法於七十三年七
    月三十日始公布實施，其第九條之勞動契約始見諸法律而生法律之效力，於該法
    公布實施前，勞雇雙方關係僅依民法之僱傭契約規範，民法僱傭契約未規定如原
    告所主張之雇主應負勞動契約之照撫勞工義務所附隨之勞保投保義務，兩造亦無
    約定被告應為其辦理投保勞工保險之契約，原告於五十八年七月二十二日到職，
    被告自其到職至勞動基準法施行雙方應依該法規範之日止，既非依勞動契約規範
    ，自無原告所主張之由勞動契約所生之勞工照撫義務及其所謂之由譹義務所生附
    隨義務之系爭勞保投保義務。被告此部分自無違反勞動契約而應負系爭賠償責任
    。原告此部分主張亦無理由。
七、原告未主張並舉證其提出之原證五「離職結帳明細單」所載「勞保年資補償」係
    對「某甲」未投保勞工保險所為之賠償之事實，自非實在。
參、證據：提出勞工保險條例施行、增刪修訂公布全覽、勞保條例五十七年七月二十
    三日修正公布全文影本、勞保條例六十八年二月十九日修正公布全文影本、六十
    七年十一月十九日「大同同仁互助辦法」與七十二年三月四日增訂第五條第五項
    第二款條文影本一份、原告署印之「離職付款明細單」影本一紙等件為證。
    理    由
壹、程序方面：
一、按訴狀繕本送達後，原告固不得將原訴變更或追加他訴，但請求之基礎事實同一
    者，不在此限。民事訴訟法第二百五十五條第一項第二款定有明文。所謂請求之
    基礎事實同一，係指變更或追加之訴與原訴之主要爭點有其共同性，各請求利益
    之主張在社會生活上可認為同一或關連，而就原請求之訴訟及證據資料，於審理
    繼續進行在相當程度範圍內具有同一性或一體性，得期待於後請求之審理予以利
    用，俾先後兩請求在同一程序得加以解決，避免重複審理，進而為統一解決紛爭
    者，即屬之。判斷是否合於民事訴訟法第二百五十五條第一項第二款之「請求之
    基礎事實」同一，應考慮被告之防禦權是否受到不利益及在訴訟之過程，准予為
    訴之變更、追加後，原來已經進行過之訴訟資料與證據資料，有無繼續使用之可
    能性及價值，最高法院九十年台抗字第五一九號裁定可資參照。
二、本件原告於起訴時原以被告遲於其任職十六年後始為其辦理參加勞保事，而以被
    告違反勞工保險條例第七十二條第一項規定，請求被告賠償因遲延加入勞保之損
    失；嗣於被告答辯陳述勞工保險條例第七十二條規定為六十八年二月十九日修正
    公布後，不應溯及適用至五十八年七月二十二日原告初任職時期未加入勞工保險
    之行為等情，原告即另以被告未為其加入勞工保險，違反保護他人之法律涉侵權
    行為與違反雇主附隨義務，追加民法第一百八十四條第二項侵權行為損害賠償規
    定及民法第二百二十七條不完全給付損害賠償規定請求被告賠償；被告不同意原
    告後之訴訟標的之追加請求，然原告於起訴時即主張被告未為原告辦理投保，致
    原告辦理退休時發覺投保年資短少而認受有損失等情，其追加侵權行為及債務不
    履行損害賠償訴訟標的請求，固未於起訴時陳明，然其追加部分與原訴主要爭點
    ，在社會生活上可認為同一或關連，原起訴請求訴訟資料在追加部分亦可利用，
    而具有同一性，是其追加請求應認符合民事訴訟法第二百五十五條第二款請求基
    礎事實同一而可為訴之追加例外規定，本件併就原告追加部分審酌。
貳、實體部分：
一、原告起訴主張：原告自五十八年七月二十二日任職被告公司，被告於當時即應按
    勞工保險條例為原告加入投保，然被告遲至十六年後即七十四年九月二十日始辦
    理加保，原告於七十六年十二月二十日自被告公司離職，於八十八年十一月間辦
    理退休時發覺勞保投保年資僅十四年又三十四日，與應有之投保年資三十年三個
    月又十二日比較，短少三十一個基數勞保老年給付年資，以原告之平均月投保薪
    資計算，即短少一百十二萬五千三百元老年給付，爰基於勞工保險條例第七十二
    條第一項及民法第一百八十四條與民法第二百二十七條規定請求被告賠償上開金
    額，並自起訴狀繕本送達翌日即九十一年十月二十五日起至清償日止按年息百分
    之五計算利息之判決。被告則以：原告於五十八年七月二十二日到職，其所據勞
    保條例第七十二條第一項規定，係六十八年二月二十二日公布生效，亦無溯及適
    用之規定，原告以後公布生效之法律溯及請求被告賠償，並無理由，且無論其請
    求原因，亦因時效經過而消滅，再原告所據民法侵權行為規定之請求，但原告所
    據侵權行為賠償請求權已因其知悉時起歷二年期間而消滅，再勞工保險係屬公法
    關係，雇主無為勞工加入勞工保險憲法義務，勞工保險條例強制逕課雇主為勞工
    投保是違憲法律，雇主無此附隨義務，自無債務不履行損害賠償責任，原告之請
    求亦無所據等語，資為抗辯。
二、原告主張其自五十八年七月二十二日任職被告公司，被告遲至七十四年九月二十
    日為其辦理勞工保險，而原告於八十八年十一月三日退休退保，勞保年資為十四
    年又三十四日之事實，有原告提出被告公司出具之離職證明書影本、原告勞保投
    保料表影本可證，被告對上開證據並不爭執，惟以右揭情詞置辯，因之，本件應
    予審究者為原告據勞保條例第七十二條第一項規定請求是否有據，原告據侵權行
    為請求是否罹於消滅時效，原告據債務不履行規定請求是否有據。
三、按「投保單位不依本條例之規定辦理投保手續者，按自僱用之日起，至參加保險
    之日止應負擔之保險費金額，處以二倍罰鍰，勞工因此所受之損失，並應由投保
    單位依本條例規定之給付標準賠償之」，現行勞工保險條例第七十二條著有規定
    ，本條規定係於六十八年二月十九日所增訂公布。被告抗辯：原告於五十八年七
    月二十二日到職，本條無溯及適用之規定，是自五十八年七月二十二日至六十八
    年二月二十日止法律未課予雇主應賠償勞工未加入勞工保險致生損失之規定，原
    告基於公布在後之法律追溯被告前之違反法律課予雇主違反加保義務之責任，並
    無所據，又勞工保險係公法關係，上開條文增加雇主負擔，抵觸憲法第十五條規
    定，應屬無效等情。惟關於法律溯及問題，區分為「純粹溯及」與「不純粹溯及
    」，所謂純粹溯及係指法律將其範效果延伸至法律公布前已完成的事件及權利，
    所謂不純粹溯及係指對立法完成的法律事實及法律關係為溯及規範，如該法律事
    實與法律關係在新法生效時與之後，依然在延續狀態者，此時既然新法已產生效
    果，可規範依舊法所成立之法律關係。查本件原告自五十八年七月二十二日起受
    僱被告公司，未經被告投保勞工保險，當時之法律雖未訂有雇主未為勞工投保賠
    償損失規定，而六十八年二月十九日新訂勞工保險條例第七十二條第一項後段規
    定並無溯及適用規定，然兩造間之僱傭契約係繼續性契約關係，在契約存續中既
    有新訂規範，依前述不純粹溯及說明，現行勞工保險條例第七十二條自應適用於
    本件兩造間之法律關係，自無被告所稱法律溯及禁止原則之適用。又依原告於五
    十八年七月二十二日任職初，當時有效施行即五十七年七月二十三日公布之勞工
    保險條例第八條、第十二條及第八十三條等規定，即「中華民國年滿十四歲以上
    ，六十歲以下之勞工應全部加入勞工保險為被保險人」「各公司行為應為第八規
    定之職工參加勞工保險」，「雇主或團體違背第十一條第十二條之規定不辦保險
    手續或隱匿投保人數....  除追繳納金，如不繳納者，處二百元以上三千元以下
    罰鍰。」，可知雇主為勞工加入勞保係屬法定作為義務，違反此義務，應課予行
    政責任，而勞工保險是為保護勞工政策增加勞工福利，雇主未替勞工投保，致勞
    工無法獲得勞工保險給付，是使其應獲得之社會福利減少，勞工保險條例增訂上
    開規定，即在使雇主對此疏失賠償，與憲法保障人民財產權規定並無抵觸，設此
    損失賠償規定是對勞工個人應獲得之利益補救，其內涵應為關涉勞工可獲得福利
    減損後賠償問題，應屬私法關係，要非指勞工、雇主與勞工保險局間之保險關係
    問題，是被告此部分抗辯並不足採。
四、又按請求權因十五年間不行使而消滅，民法第一百二十五條著有規定，勞工保險
    條例第七十二條第一項後段規定，係屬私法關係，已如前述，則勞工就此規定所
    生損失賠償請求權時效期間，即應適用上述十五年消滅時效期間規定；查被告自
    七十四年九月二十日始為原告投保勞工保險，此有卷附原告勞保資料表可證，故
    而自五十八年七月二十二日至七十四年九月十九日期間，被告均未原告加保，違
    反勞工保險強制保險課予雇主之義務，然原告係於九十一年十月十六日向本院提
    起本訴，此距七十四年九月十九日，已有十六年餘，距原告任職之初即五十八年
    七月二十二日已有三十一年餘，均逾前開十五年時效期間，而被告於答辯時即表
    示「不問其原因關係如何」罹於時效，而為消滅時效抗辯，因之，原告基於現行
    勞工保險條例第七十二條第一項後段規定請求賠償，已因時效經過而消滅。原告
    雖稱依民法第一百二十八條前段「消滅時效，自請求權可行使時起算。」規定，
    但自五十八年七月二十二日至七十四年九月十九日期間，原告未受有既得權利損
    失，勞工保險條例所定老年給付條件尚未成就，無任何請求權可言，本件時效起
    算應自原告知悉勞工保險年資短少時起算云云；然原告於五十八年七月二十二日
    任職被告時起，勞工保險條例即規定強制投保，被告未為原告投保之不作為行為
    ，已違反法律規定，六十八年二月十九日公布增訂雇主賠償勞工未為投保損失規
    定，已可推定原告已知此規定，被告於七十四年九月二十日為原告投保，原告每
    月將被扣勞工保險費，理應其所知悉之事實，前未投保經過之期間將使原告之投
    保年資減少，亦應為原告所注意知悉之事實，是自七十四年九月二十日起原告投
    保年資減少，可向被告提出請求，是故上開請求權於斯時起可向被告請求，然未
    見原告有任何請求之提出，其遲至九十一年十月十六日起訴，已罹時效，原告此
    部分主張，並不可採。
五、原告另主張被告違反勞工保險條例未為其加入勞保，係違反民法第一百八十四條
    第二項所定保護他人之法律，依同條第一項規定，請求被告賠償未投保勞工保險
    之損失等情；惟被告對此亦提出時效消滅抗辯，依民法第一百九十七條侵權行為
    請求權時效期間，係以知悉行為時起二年內，或自行為時起十年內為之，被告於
    七十四年九月二十日始為原告加保，原告自該時起即知被告在此之前未為其投保
    ，則自該時已經二年時效期間，至八十四年九月十九日止，亦因歷十年期間而請
    求賠償消滅，是原告基此請求，亦屬無據。
六、原告另以被告違反雇主基於僱傭契約之附隨義務，未為原告投保，基於民法第二
    百二十七條不完全給付規定請求損害賠償。惟勞工保險條例於四十七年間公告實
    施，採強制保險方式，原告於五十八年七月二十二日任職被告公司時對此應為知
    悉，被告公司延遲於十六年後始為原告投保，固有疏失，惟如認被告未對勞工投
    保勞工保險違反僱傭契約之雇主附隨義務，其違反時間應以被告任職之初即五十
    八年七月間具有可歸責之違約行為，但兩造間之僱傭契約於七十六年十二月二十
    日終止，原告於九十一年十月十六日始對被告求償，其長期怠於行使權利甚明，
    今原告於三十一年後為貫徹已失效之僱傭契約而要求已非雇主之被告履行契約附
    隨義務，有違民法第一百四十八條行使權利應依誠信原則規定之意旨，故而原告
    行使此項權利違反誠信原則而權利失效。
七、綜上所述，本件原告原告依勞保條例第七十二條第一項請求，但雇主未為勞工投
    保應賠償勞工損失規定於六十八年間公布增訂施行，新法應無溯及情形，原告於
    五十八年七月二十二日任職被告，被告遲至七十四年九月二十日加保，原告均未
    要求被告按法律規定履行，新法應無溯及適用情形，原告另以被告侵權行為規定
    請求，然因被告抗辯時效經過，請求權消滅，又原告基於民法不完全給付規定請
    求被告賠償，亦因違反誠信原則而權利失效，原告之主張並不足採。從而，其基
    於前請求依據求為判決被告給付一百五十八萬七千元，暨自九十年四月一日起至
    清償日止按年息百分之五計算之利息，為無理由，不應准許。原告之訴即已駁回
    ，其假執行之聲請失所依據，併予駁回。
八、結論：本件原告之訴為無理由，依民事訴訟法第七十八條，判決如主文。
中      華      民      國    九十二    年      四      月      八      日
                                              勞工法庭法      官  李維心
右為正本係照原本作成
如對本判決上訴，須於判決送達後廿日內向本院提出上訴狀
中      華      民      國    九十二    年      四      月      八      日
~B法院書記官  林梅珍


司法院資訊處製作；財團法人民間司法改革基金會備份。
